臺灣新竹地方法院刑事判決　　　　　　　　　　　　　九十一年度易字第一二二號
　　公　訴　人　臺灣新竹地方法院檢察署檢察官
　　被　　　告　乙○○○
　　輔　佐　人　丙○○
　　指定辯護人　本院公設辯護人　林銘宏
右列被告因竊盜案件，經檢察官提起公訴（九十一年度偵字第四二五號）及移送併辦
（九十一年度偵字第四四五號），本院判決如左：
    主  文
乙○○○連續在車站竊盜，處有期徒刑捌月，於刑之執行完畢或赦免後，令入相當處
所施以監護貳年。
    事  實
一、乙○○○係重度智障人士，前有多次竊盜前科，前於於民國九十年間因竊盜案，
    經本院於九十年十二月六日以九十年度易字第五○四號判決判處有期徒刑八月確
    定（目前正在執行中）。猶不知悔改，竟意圖為自己不法之所有，並基於概括犯
    意，於（一）九十一年一月十二日八時十分許，在新竹市新竹火車站內之二號售
票口前，趁丁○○排隊購票不注意之際，竊取丁○○放置在背包內之皮包，內有
    現金新臺幣（下同）二千元、全民健保卡一張、信用卡二張及國民身分證一張，
    得手後，隨即為巡邏員警發現，當場逮捕，並起出上開贓物；（二）九十一年一
    月十四日十一時許，在新竹縣新豐鄉○○路○段五十一巷口，趁戊○○不注意之
    際，竊取戊○○所有、掛於水果攤架上之黑色腰包一只，內有現金二千三百九十
    元、國民身分證一張、名片及記事簿等物，得手後，旋為戊○○當場發現報警處
    理，並起出上開贓物。
二、案經內政部警政署鐵路警察局第二警務段報請臺灣新竹地方法院檢察署檢察官偵
    查起訴及移送併辦。
    理  由
一、右揭事實（一），業經被告乙○○○於警訊、偵查及本院審理中坦承不諱，核與
    被害人丁○○於警訊時指述失竊經過相符，並據證人莊國華於警訊時證述在卷（
    見九十一年度偵字第四二五號卷第八頁），且有贓物認領保管單一件在卷可稽。
    右揭犯罪事實（二），被告雖否認犯行，辯稱伊未竊取被害人戊○○之皮包云云
    ，惟查，被告於上揭時地，趁被害人戊○○不備、以右手將戊○○掛於水果攤架
    上之黑色腰包竊走，經戊○○即時發現，並由隨後趕到之員警將被告送辦等情，
    除據被害人戊○○於警訊時指述綦詳外（見九十一年度偵字第四四五號第九至十
    頁），另據證人即處理本案之員警顏志坤於本院調查時證稱：當天我們在巡邏路
    上，就有路人跟我們說該地有抓到小偷，我們過去現場時，被害人戊○○已經抓
    到被告要送往派出所，我就把被告帶到派出所，：：等語在卷（見本院九十一年
    五月八日訊問筆錄），此外，並有贓物認領保管單一件足憑，查被害人及證人與
    被告素不相識，亦無恩怨，當無羅織罪名誣陷被告之必要，故其等所述，應為可
    採，被告上開辯解，不足採信，是本件事證明確，被告犯行堪以認定，應依法論
    科。
二、核被告犯罪事實（一）所為，係犯刑法第三百二十一條第一項第六款在車站竊盜
    罪，犯罪事實（二）所為，係犯刑法第三百二十條第一項之普通竊盜罪。被告先
    後二次行為，時間緊接，觸犯基本構成要件相同之罪名，顯係基於概括犯意反覆
    為之，為連續犯，應依刑法第五十六條規定，論以一加重竊盜罪，並加重其刑。
三、按精神耗弱人之行為，得減輕其刑，刑法第十九條第二項定有明文。經查：被告
    未曾就學，自幼即有智能障礙之問題，平日認知功能較差，無法獨立工作，於十
幾年前即因重度智能障礙而領有殘障手冊，在自主、職業、溝通、體力、社交、
    經濟和獨立等生活適應功能不良；經魏氏成人智力量表評估其智力水準相當於中
    度智能不足之程度（總計智商為五十二、語言智商為五十四、非語言智商為六十
    一），過去雖未曾因精神症狀或情緒困擾而就醫或接受精神醫療，然其生活能力
    、職業功能及社交人際功能皆不佳，需家人給予協助及督導，其過去數起竊盜前
    科，與被告認知功能及現實判斷力受損，因應能力失調，自我控制力及道德觀薄
    弱，易受制於他人之指使及威脅有關，雖然其犯行當時未直接受制於精神症狀之
    指使或誤導，但其犯行則明顯受其現實判斷力差，自我調適能力低，故依臺灣精
    神醫學會之「刑責能力判斷準則」判斷期於犯行當時及鑑定時之精神狀態皆處於
    精神耗弱等情，此有財團法人為恭紀念醫院精神醫療中心司法鑑定報告書、中華
    民國身心障礙手冊各一件在卷足按，故應可認定被告於行為時處於精神耗弱狀態
    ，應依上述規定減輕其刑，並依法先加後減。爰審酌被告已有數次竊盜前科，素
    行並非良善，仍再為竊盜犯行，刑度本不宜過輕，惟其智能不足，行為時處於精
    神耗弱狀態，其行為對被害人所生財物損害非鉅，並考量被告犯罪動機、目的、
    手段、家境狀況、教育程度等一切情狀，量處如主文所示之刑。又被告既因精神
    耗弱而減輕其刑，為治療其犯罪性格並避免日後再犯罪，應於刑之執行完畢或赦
    免後令入相當處所施以監護二年，以資保護。
四、併辦意旨另以：被告乙○○○於九十一年一月十四日十時二十分許，在新竹縣新
    豐鄉○○路○段五十一巷口，竊取甲○○所有之黃色皮包一個，內有現金二千五
    百八十五元，因認被告乙○○○涉有竊盜犯行等語。按犯罪事實應依證據證認定
    之，無證據不得推定其犯罪事實。又不能證明被告犯罪者，應諭知無罪之判決。
    刑事訴訟法第一百五十四條、第三百零一條第一項分別定有明文。次按刑事訴訟
    法上所謂認定犯罪事實之證據，係指足以認定被告確有犯罪行為之積極證據而言
    ，該項證據自須適合於被告犯罪事實之認定，始得採為斷罪資料。如未能發現相
    當證據，或證據不足以證明，自不能以推測或擬制之方法，以為裁判之基礎。又
    刑事訴訟上證明之資料，無論其為直接或間接證據，均須達於通常一般之人均不
    致有所懷疑，而得確信其為真實之程度，始得據為有罪之認定，若其關於被告是
    否犯罪之證明未能達此程度，而有合理性懷疑之存在，致使無從形成有罪之確信
    ，根據「罪證有疑，利於被告」之證據法則，即不得遽為不利被告之認定。此分
    別有最高法院二十九年上字第三一○五號、四十年臺上字第八六號、七十六年臺
    上字第四九八六號判例可資參照。併辦意旨雖認被告涉嫌此部分之竊盜罪嫌，並
    以被害人甲○○於警訊時所指述失竊金額與自被告身上起出之現金數額大致相符
    ，為認定被告犯罪之憑據，然查被告於警訊初始即堅詞否認有此部分犯行，雖後
    於警訊改口承認，並向被害人甲○○道歉，但旋於偵訊時否認犯行，辯稱：伊身
    上之金錢係伊女兒丙○○所給，伊向被害人道歉，是想趕快回家等語。查本件被
    害人甲○○是因被告為前揭犯罪事實（二）時，遭被害人戊○○當場發現送警局
    究辦後，甲○○獲知始主動至警局申告於上述實地遺失黃色皮包一個之事實，雖
    然經警察於警局時查證甲○○所述遺失金錢之數額與由被告身上起出之數額大致
    相符，尤其均有一個二十元之新硬幣，但並未起出該只黃色皮包，又據輔佐人即
    被告之女丙○○於本院稱九十一年一月十四日上午被告出門前，曾拿一千元二張
    、五百元一張給被告買衣服，但當日前往臺灣新竹地方法院檢察署帶回被告時，
    被告身上已無分文，被告亦沒有買任何東西等情，可見被告當日身上確實帶有現
    金，而從被告離家出門至被查獲之數小時間，以被告患有重度智能障礙之身心狀
    況，是否可能在短短數小時內即將二千餘元花用殆盡，不無疑問，況若被告果將
    錢用盡，為何查獲時不見被告隨身攜有購買之物品，而本件雖由被告身上查獲一
    枚二十元新硬幣，但二十元硬幣乃屬流通之貨幣，一般人均有可能取得，故可否
    僅憑該硬幣即認被告當時身上所有之現金均是自被害人甲○○處竊取而來，實待
    斟酌。此外，復查無其他積極證據足資認定被告涉有此部份竊盜罪嫌，依法原應
    為被告無罪之諭知，惟併辦意旨認此部分犯行與前揭論罪科刑部分有連續犯關係
    ，屬裁判上一罪，爰不另為此部分無罪之諭知，附此敘明。
據上論斷，應依刑事訴訟法第二百九十九條第一項前段、刑法第三百二十一條第一項
第六款、第五十六條、第十九條第二項、第八十七條第二項，判決如主文。本案經檢
察官劉邦繡到庭執行職務。
中      華      民      國    九十一    年      八        月    十二    日
                                  臺灣新竹地方法院刑事第二庭
        法  官   魏  瑞  紅
右正本證明與原本無異。
如不服本判決，應於判決送達後十日內向本院提出上訴狀( 應附繕本 )，上訴於
臺灣高等法院。
                                      書記官   陳  凰  榆
中      華      民      國    九十一    年      八        月    十二    日
附錄論罪科刑法條：
刑法第三百二十條
意圖為自己或第三人不法之所有，而竊取他人之動產者，為竊盜罪，處五
年以下有期徒刑、拘役或五百元以下罰金。
意圖為自己或第三人不法之利益，而竊佔他人之不動產者，依前項之規定
處斷。
前二項之未遂犯罰之。
刑法第三百二十一條
 (加重竊盜罪)
犯竊盜罪而有左列情形之一者，處六月以上五年以下有期徒刑：
六  在車站或埠頭而犯之者。
前項之未遂罰之。
